【裁判字號】    90,易,2398
【裁判日期】    900910
【裁判案由】    贓物
【裁判全文】
臺灣臺中地方法院刑事判決                          九十年度易字第二三九八號
    公  訴  人  臺灣臺中地方法院檢察署檢察官
    被      告  乙○○
右列被告因贓物等案件，經檢察官提起公訴（九十年度偵字第一二一八六號），本院
判決如左：
    主  文
乙○○共同變造國民身分證，足以生損害於公眾及他人，累犯，處有期徒刑肆月。扣
案甲○○所有國民身分證壹枚上換貼之「乙○○」照片壹幀沒收；又故買贓物，累犯
，處有期徒刑柒月；又對於公務員依法執行職務時，施強暴，累犯，處有期徒刑伍月
。應執行有期徒刑壹年貳月。扣案甲○○所有國民身分證壹枚上換貼之「乙○○」照
片壹幀沒收。
    事  實
一、乙○○前曾有竊盜、贓物及違反麻醉藥品管理條例前科，又於民國八十四年九月
    二日、八十五年五月十三日，因違反麻醉藥品管理條例、藥事法案件，經本院及
    臺灣高等法院臺中分院各判處有期徒刑七月、十月，後上開二罪經併定應執行刑
    為有期徒刑一年二月確定；復於八十五年十月十一日、八十五年十月十九日，再
    因違反麻醉藥品管理條例、藥事法案件，經臺灣高等法院臺中分院、本院各判處
    有期徒刑八月、一年確定，後經送監執行及接續執行，並於八十七年一月十三日
    假釋付保護管束出監，迨八十七年三月二十二日假釋期滿未經撤銷視為執行完畢
    （後另因違反毒品危害防制條例案件，經定應執行刑為有期徒刑一年二月，指揮
    書執畢日期為九十年十一月二十一日），猶不知悔改，於九十年六月底某日，因
    其在監執行時所認識之友人戊○○（另由檢察官分案偵辦中）欲購車，委託乙○○任保證人出面擔保，乙○○因不願以真實身分出面擔保負責任，乃由戊○○提
    議變造他人之國民身分證，經乙○○同意，二人即共同基於變造國民身分證準備
    供日後行使之犯意聯絡，先共同前往照像館由乙○○出面拍照，隨後並由乙○○
    提供其照片交予戊○○，委託戊○○將甲○○所失竊（係於九十年六月底某日，
    在臺中縣潭子鄉○○路○段住處內遭竊）之國民身分證一枚以換貼「乙○○」自
    己照片一幀之方式，而變造該國民分證備用，足以生損害於甲○○及戶政機關對
    國民身分證核發管理之正確性，完成後並由戊○○在臺中縣潭子鄉某處，交給乙○○持有；另乙○○僅為貪圖小便宜，復於九十年七月七日下午九時許，在其臺
    中縣豐原市○○里○○路四十一巷二十弄二之一號住處附近，明知戊○○向其兜
    售，市價約新臺幣（下同）四、五十萬元，車身引擎號碼為ＶＭ－ＡＫ０五五九
    四號，年份為二０００年之ＣＩＶＩＣ牌，車牌號碼為二Ｊ－三六五０號自小客
    車一部（該車車主登記為陳曉玲，車牌號碼為二Ｊ－三六五０號，平日為丙○○
    所駛用，係於九十年六月二十五日下午五時許，在臺中市○○路八九二巷二號前
    發現失竊），及該車車身上已經改懸掛之車牌號碼Ｋ五－三二一九號（車主係登
    記龐元化，平日由丁○○所駛用，後於九十年七月一日上午十時三十分許發現，
    停放在臺中縣神岡鄉○○路附近之自小客車車身未失竊，而車牌遭竊）車牌二面
    ，均係屬來源不明之贓物，竟另基於故買贓物之犯意，以顯不相當之一萬五千元
    賤價，向戊○○購買上開失竊之自小客車一部及車牌二面，以供己代步之用。嗣
    於九十年七月十日下午五時三十分許，在臺中縣豐原市○○路二三二巷內，乙○○持鑰匙一支正欲上前啟動所故買來之贓車駕駛時，為在場埋伏之員警己○○及
    張順軒（係服警察替代役）上前盤查，並經警員二人表明身分後，乙○○明知己○○及張順軒二人均係公務員且正依法執行逮捕勤務中，詎乙○○為免遭逮捕帶
    回警局，竟於己○○、張順軒二人依法執行逮捕職務之際，當場以徒手毆打己○○、張順軒，並以牙齒咬張順軒之施強暴方法，致使己○○、張順軒二人分別受
    有全身多處擦傷等傷害及右上臂開放性傷口等傷害（傷害部分，均未據告訴），
    後經警以手銬強力制伏乙○○後，始得順利將乙○○逮獲，並當場扣得上開遭竊
    之贓車一輛、車牌二面與鑰匙一支，復於乙○○之褲子右後口袋內查獲已經變造
    完成換貼「乙○○」照片一幀之甲○○國民身分證一枚（尚未曾提出行使主張）
    、甲○○所有之行車執照一枚（此部分所涉收受贓物部分未據檢察官起訴）及自
    贓車內起獲二面車號為二Ｊ－三六五０號之車牌。
二、案經臺中縣警察局豐原分局報請臺灣臺中地方法院檢察署檢察官偵查起訴。
    理  由
一、訊據被告乙○○對於右揭事實，除否認有何對警員施強暴之妨害公務之犯行外，
    餘均坦承不諱，核與被害人丙○○、丁○○及甲○○三人於警訊中及本院審理時
    到庭所指述之情節相符，並有已換貼「乙○○」照片之變造甲○○所有之國民身
    分證一枚及鑰匙一支扣案及車輛竊盜、車牌失竊資料個別查詢報表二份、贓物領
    據二紙附卷可資佐證，足認被告此部分之自白核與事實相符，足堪採信。雖被告
    辯稱：伊沒有打警察，那是警察從後面踢伊，伊直接反射動作，無意中打到的，
    伊沒有妨害公務，伊是因為警察用手銬銬得太緊太痛，所以才以牙齒咬警察，現
    場是因警察要制伏伊，伊才與警察發生拉扯、反抗云云。惟查被告上開妨害公務
    之犯行，業經證人即本件現場執勤之警員己○○於本院審理時到庭結證明確（詳
    見本院九十年八月十三日審理筆錄），參以警員己○○、張順軒二人身上所受傷
    害之部位遍及全身（此指己○○部分）及右上臂開放性傷口（此指張順軒部分）
    之傷勢（詳見卷附診斷證明書二紙）等情狀，再衡以警員係二人在場執勤而被告
    僅其一人在場，雙方力量差距頗大，若被告無施以暴力相向，何以警員二人身上
    會有如此之傷勢，是被告上開所辯伊沒有打警察沒有妨害公務乙詞，實難採信。
    另警察任務為依法維持公共秩序，保護社會安全，防止一切危害，促進人民福利
    ，且警察有依法行使逮捕之職權，警察法第二條、第九條第四款分別定有明文，
    而警察為履行法定任務而為一切必要之行為，均不失為其依法令執行公務之內容
    ，是本件警員己○○、張順軒二人既係於服勤時發覺可疑犯罪者，而於表明身分
    後欲加以盤查及逮捕，自係屬依法執行職務無誤。此外，復有執勤員警己○○所
    撰職務報告書一份附卷可參，本件事證明確，被告犯行洵堪認定。
二、核被告所為，係犯刑法第二百十二條之變造特種文書罪、同法第三百四十九條第
    二項之故買贓物罪及同法第一百三十五條第一項之對於公務員依法執行職務時施
    強暴罪。被告與戊○○二人間就變造國民身分證部分，具有犯意聯絡及行為分擔
    ，為共同正犯。又被告以一故買行為購得分屬丙○○及丁○○所有之自小客車及
    車牌二面，係以一行為觸犯數故買贓物罪名，係屬同種之想像競合，應依刑法第
    五十五條之規定論處故買贓物罪。查被告所犯上開三罪之間，犯意各別，行為互
    殊，應予分論併罰。末查被告前曾於八十四年九月二日、八十五年五月十三日，
    因違反麻醉藥品管理條例、藥事法案件，經本院及臺灣高等法院臺中分院各判處
    有期徒刑七月、十月，後上開二罪經併定應執行刑為有期徒刑一年二月確定；復
    於八十五年十月十一日、八十五年十月十九日，再因違反麻醉藥品管理條例、藥
    事法案件，經臺灣高等法院臺中分院、本院各判處有期徒刑八月、一年確定，後
    經送監執行及接續執行，並於八十七年一月十三日假釋付保護管束出監，迨八十
    七年三月二十二日假釋期滿未經撤銷視為執行完畢，有臺灣高等法院被告全國前
    案紀錄表及臺灣臺中地方法院檢察署刑案資料查註紀錄表各一份附卷可稽，被告
    前受有期徒刑執行完畢，於五年以內再犯本件有期徒刑以上之三罪，為累犯，均
    應依刑法第四十七條之規定加重其刑。爰審酌被告之素行不良、被告犯罪之動機
    、目的僅為圖一時之狡倖與為避免逮捕、手段、收購贓物之行為，暢通行竊者之
    銷贓管道危害匪淺、對國家公權力之執行所生危害亦甚巨及犯後僅坦承部分犯行
    態度非屬良好等一切情狀，分別量處如主文所示之刑，並定其應執行之刑，以示
    懲儆。
三、扣案之變造甲○○所有國民身分證一枚上所換貼之「乙○○」照片一幀部分，係
    被告所有供犯罪所用之物，業經被告陳明在卷，爰依刑法第三十八條第一項第二
    款規定宣告沒收。另扣案之鑰匙一支，係戊○○所有，供其犯竊盜罪所用之物（
    與本件被告所犯之故買贓物罪無關），又非屬違禁物，核與沒收之要件不符，爰
    不予宣告沒收，併此敘明。
據上論斷，應依刑事訴訟法第二百九十九條第一項前段，刑法第二十八條、第二百十
二條、第三百四十九條第二項、第一百三十五條第一項、第五十五條、第四十七條、
第五十一條第五款、第三十八條第一項第二款，罰金罰鍰提高標準條例第一條前段，
判決如主文。
本案經檢察官楊萬益到庭執行職務。
中      華      民      國      九十      年      九      月      十    日
                                      臺灣臺中地方法院刑事第四庭
                                          法  官  許  旭  聖
右正本證明與原本無異。
如不服本判決，應於判決送達後十日內向本院提出上訴狀，上訴於
臺灣高等法院臺中分院（須附繕本）。
                                          書記官
中      華      民      國      九十      年      九      月       十三 日
附錄本案論罪科刑法條全文
刑法第三百四十九條第二項：
搬運、寄藏、故買贓物或為牙保者，處五年以下有期徒刑、拘役或科或併科一千元以
下罰金。
刑法第一百三十五條第一項：
對於公務員依法執行職務時，施強暴脅迫者，處三年以下有期徒刑、拘役或三百元以
下罰金。
刑法第二百十二條：
偽造、變造護照、旅券、免許證、特許證及關於品行、能力、服務或其他相類之證書
、介紹書，足以生損害於公眾或他人者，處一年以下有期徒刑、拘役或三百元以下罰
金。


司法院資訊處製作；財團法人民間司法改革基金會備份。
